【裁判字號】    89,上訴,1526
【裁判日期】    900118
【裁判案由】    偽造文書
【裁判全文】
臺灣高等法院臺南分院刑事判決              八十九年度上訴字第一五二六號  Ｇ
      上  訴  人
      即  被  告  乙  ○  ○
      選任辯護人  何  建  宏
右上訴人因偽造文書案件，不服臺灣嘉義地方法院八十九年度訴字第二九○號，中華
民國八十九年九月十九日第一審判決（起訴案號：臺灣嘉義地方法院檢察署八十九年
度偵字第三二四九號）提起上訴，本院判決如左：
      主      文
上訴駁回。
乙○○、甲○○均緩刑伍年，緩刑期內付保護管束。
      事      實
一、乙○○與甲○○係姊妹關係，於民國八十九年五月八日經人介紹認識綽號「哥仔
    」之年籍不詳、自稱「邱武雄」之成年男子，明知「邱武雄」所交付如附表一之
    信用卡，係偽造之信用卡（表面為偽造附表一編號一至七所示「信用卡名稱」之
    銀行的外觀，附表一編號八之外觀不詳，而卡上磁條則係偽造附表一編號一至八
    所示「發卡銀行名稱」之銀行的磁條），竟基於意圖為自己不法所有及行使偽造
    私文書之概括犯意聯絡，予以收受，並約定由乙○○、甲○○至外刷卡購物，所
    購之物品交於「邱武雄」變賣後，由乙○○二人分得其中二成之報酬，餘額由「
    邱武雄」所得。遂由乙○○連續在附表一編號一至四及編號八之信用卡背面偽造
    「陳愛華」之署押，甲○○則連續在附表一編號五至七之信用卡背面偽造「陳怡
    靜」之署押，二人先後於附表二所示之時、地持卡購物消費，主張渠二人分別為
    附表一編號一至八之信用卡之持卡人，並使該不知情商店將信用卡查證而進行信
    用交易（附表二編號九進行查證尚未完成交易），偽簽「陳愛華」、「陳怡靜」
    署押於簽帳單上，並持之行使，使附表二所示之各該商店誤信乙○○及甲○○為
    真正持卡人，而陷於錯誤，各交付如附表二編號一至八所示之物，均足以生損害
    於附表二所示之各該商店、聯合信用卡處理中心、荷商荷蘭銀行、愛的世界、慶
    豐商業銀行、南山人壽保險公司、美國銀行及陳愛華、陳怡靜。嗣於八十九年五
    月十九日二十二時許，乙○○與甲○○在上開「億開通民營電信」購買行動電話
    時（即附表二編號九），經警當場查獲，並於其二人身上扣得如附表一編號一至
    七之信用卡及消費簽帳單存根聯等物。
二、案經嘉義市警察局第一分局報由臺灣嘉義地方法院檢察署檢察官偵查起訴。
      理      由
一、訊據上訴人即被告二人對於右揭事實，於警、偵訊及審理中坦承不諱，核與被害
    人施昆男於警訊中證稱：「當時是乙○○及甲○○一齊進入店內，是由乙○○向
    我購買易利信Ｔ２８、摩托羅拉Ｆ２０００ｉ及３６８８Ｘ大哥大，及太電ＯＫ
    補充卡（三百元）十六張，總金額是新臺幣三萬九千元。當時是乙○○拿出信用
    卡（卡號0000000000000000號，經查證係荷蘭銀行ＶＩＳＡ卡
    ）付款。該卡經查證，已授權可以進行交易，此時正好警察來到，因此該筆刷卡
    並未完成」、「乙○○及甲○○均曾到店內消費過，經我查詢店內帳單，發現於
    八十九年五月八日乙○○持卡號0000000000000000信用卡購買
    通訊器材二次，一次金額新臺幣二萬七千四百元，一次是新臺幣二萬四千七百元
    。八十九年五月九日一次，金額為新臺幣三萬三千元，當時所簽帳單的名字三次
    均為陳愛華」等語（詳警卷第十二、十三頁）及陳怡靜於警訊證稱：未曾申請任
    何信用卡等語情節相符，並有消費簽單八紙及如附表一編號一至七之信用卡扣案
    可資佐證。再原審法院令被告乙○○、甲○○分別書寫「陳愛華」、「陳怡靜」
    三次，經勘驗後認與被告二人於偽造扣案之信用卡及簽帳單上之簽名字跡相符，
    有該被告二人所書寫之紙附卷可稽。又扣案如附表一編號一至七之信用卡卡號係
    由外國銀行核發，而非如卡面所印之銀行所核發之事實，有財團法人聯合信用卡
    處理中心八十九年七月十日（８９）聯卡會服字第三○三號及八十九年八月七日
    （８９）聯卡會服字第三八二號簡便行文表及附件附卷可稽，另編號八之信用卡
    雖未扣案，惟該卡係由乙○○持卡消費購物二次（即附表二編號一），並參酌該
    卡係由「邱武雄」交予乙○○持該卡消費，係偽造「陳愛華」之署名，附長一編
    號八顯係偽卡，足證扣案如附表一之信用卡均屬偽卡，此外被告二人持如附表一
    之偽造信用卡消費之事實，有聯合信用卡中心之授權交易成功紀錄在卷可查。被
    告二人罪證明確，犯行均堪認定。
二、按信用卡外觀上有發卡銀行之名稱、磁條及簽名欄，若欲行使信用卡，三者缺一
    不可。信用卡外觀上所載發卡銀行名稱，係表示該信用卡為某銀行發行之信用卡
    之用意，屬私文書；又信用卡之磁條，係表示持卡人與發卡銀行間所成立之消費
    付款委託契約，屬刑法第二百二十條第二項所稱之「錄音、錄影或電磁記錄，藉
    機器或電腦之處理所顯示之聲音、影像或符號，足以為表示其用意之證明者，亦
    以文書論」之準私文書；又在信用卡上之簽名，雖未記載一定文意，但依交易習
    慣，須在信用卡上簽名之人，始得持之消費，故此部分係屬刑法第二百二十條第
    一項之準私文書。是持偽造外觀之發卡銀行名稱、磁條及簽名欄上簽名之信用卡
    消費，應認係一行使行為而觸犯刑法第二百十六條、第二百十條、第二百二十條
    第二項及第二百二十條第一項之罪，屬想像競合，應從一重之刑法第二百十六條
    、第二百十條處斷；又簽帳單係表示顧客對該紙上所記載之物為其所消費之承認
    ，是於消費時，以複寫方式在簽帳單上私文書上偽造署名後持交特約商店，係構
    成刑法第二百十六條、第二百十條之罪，不另構成同法第二百十七條之偽造署名
    罪。
三、本件被告乙○○、甲○○與「邱武雄」共同偽造附表一所示之信用卡上「陳愛華
    」、「陳怡靜」署名後，復於附表二所示之時、地，連續持向如附表二所示之商
    店消費購物，並以複寫方式在簽帳單之私文書上偽造「陳愛華」、「陳怡靜」之
    署名，除保留顧客存根聯外，再將其餘存根聯交予各該特約商店店員行使購物，
    均足以生損害於陳愛華、陳怡靜、各該特約商店、聯合信用卡處理中心、荷商荷
    蘭銀行、愛的世界、慶豐商業銀行、南山人壽保險公司、美國銀行。至辯護人以
    特約商店依約與被告進行信用卡交易得自發卡銀行獲得撥款，諉無財物損失可言
    ，顯非偽造文書之被害人云云，然查特約商店依約亦人負有核對持卡人簽名筆跡
    真偽之義務，故特約商店亦有受害之可能，辯稱特約商店非被害人誠有誤會。
四、核被告乙○○、甲○○與「邱武雄」就附表二編號一至八之行為，均係犯刑法第
    二百十六條、第二百十條、第二百二十條第一項、第二項及刑法第三百三十九條
    第一項之罪；其於附表二編號九之行為，係被告二人於八十九年五月十九日二十
    二時許，在「億開通民營電信」購買行動電話，尚未於簽帳單上簽名時，經警當
    場查獲，而未得財，雖當時尚未在刷卡機上刷卡記帳，但特約商店已就該信用卡
    進行查證，並得知該信用卡已獲授權，可以進行交易，顯已達行使之程度，並足
    以生損害如附表一編號一所示之荷蘭商業銀行及發卡銀行，及陳愛華，此部分所
    為，係構成刑法第二百十六條、第二百十條、第二百二十條第一項、第二項及第
    三百三十九條第一項之未遂罪（公訴人就第二百二十條第二項誤載為第二百二十
    條第三項）。被告於偽造信用卡上「陳愛華」、「陳怡靜」之署名後，持以行使
    ，與於消費後在簽帳單上偽簽「陳愛華」、「陳怡靜」署名後，持交特約商店，
    偽造之低度行為，均為行使之高度行為所沒收，不另論罪。被告就行使信用卡電
    磁紀錄部分，係使不知情之商店人員為之，為間接正犯。被告於行使偽造之信用
    卡所觸犯之刑法第二百十六條、第二百十條、第二百二十條第一項、第二項三罪
    ，為一行為觸犯三罪名，為想像競合犯，應從一重之刑法第二百十六條、第二百
    十條之行使偽造私文書論處，再被告先後多次行使偽造私文書（行使信用卡及簽
    帳單）及附表二編號一至八詐欺取財既遂與附表二編號九之詐欺取財未遂犯行，
    時間緊接，罪名與犯罪構成要件相同，顯係出於概括之犯意為之，均為連續犯，
    應依刑法第五十六條之規定各論以情節較重之連續偽造私文書罪及連續詐欺取財
    既遂罪，並加重其刑。再上開連續行使偽造私文書與連續詐欺取財二罪間，有方
    法結果之牽連關係，應依刑法第五十五條後段牽連犯之規定，從一重之連續行使
    偽造私文書罪處斷。其次公訴人雖僅就被告如附表二編號一至三及編號五至九之
    犯行提起公訴，以及未論及被告行使附表一信用卡之依交易習慣而以文書論之「
    陳愛華」、「陳怡靜」部分，然檢察官就犯罪事實一部起訴者，其效力及於全部
    ，本件被告就附表二編號四以及被告行使信用卡上偽造「陳愛華」、「陳怡靜」
    之犯罪事實，與前揭論罪科刑之部分有連續犯及想條競合犯之關係，已如前述，
    本院自應就屬於裁判上一罪之附表二編號四部分一併加以裁判。又被告乙○○、
    甲○○與綽號「邱武雄」成年人約定所購之物品變賣後，由乙○○二人分得其中
    二成之報酬，有犯意聯絡及行為分擔，均應論以共同正犯。
五、原審法院因以本案事證明確，適用刑法第二十八條、第五十六條、第二百十六條
    、第二百十條、第二百二十條第一項、第二項、第三百三十九條第一項、第五十
    五條、第三十八條第一項第二款、第二百十九條，罰金罰鍰提高標準條例第一條
    前段之規定，並審酌被告二人係屬初犯，正值年輕竟不思正途獲取財物之犯罪動
    機、目的、持偽造信用卡消費之金額及其所得利益與犯罪後之態度尚良好等一切
    情狀，均量處有期徒刑捌月。如附表一編號一至八所示信用卡（發卡銀行名稱及
    磁條），為共犯「邱武雄」所有，已被告二人供明在卷，且為渠等供犯罪所用之
    物，其中編號八之信用卡雖未扣案，惟無證據證明業已滅失，均應依刑法第三十
    八條第一項第二款宣告沒收。又被告於如附表一編號一至八所示信用卡上偽造之
    「陳愛華」、「陳怡靜」之署名，係被告乙○○、甲○○所偽造，其中編號八之
    信用卡雖未扣案，但使用人必在信用卡上簽名，使特約商店足以核對持卡消費者
    ，此為現行交易慣例，故其上必有乙○○偽造陳愛華之署名，均應依刑法第二百
    十九條宣告沒收。又被告於附表二編號一至八所示持往各該特約商店消費之信用
    卡簽帳單（均一式二聯）上偽造之署名，其中第一聯即顧客存根聯業扣案，第二
    聯即商店存根聯雖已交付商店持有，雖未扣案，但不能證明業已滅失，均亦應依
    刑法第二百十九條宣告沒收。原審判決認事用法均無不合，量刑亦稱妥適，被告
    上訴意旨謂量刑過重，指摘原判決不當，並無可取，為無理由，應予駁回。復查
    被告等無不良素行，前此未曾受有期徒刑以上刑之宣告，有本院被告全國前案紀
    錄表可稽，其因一時失慮，偶罹刑典，事後已坦承犯行，深具悔意，經此刑之宣
    告後，應知警惕，而無再犯之虞，本院因認暫不執行其刑為適當，併均予以宣告
    緩刑伍年，以勵自新，又斟酌其犯罪之性質，及被告之年齡，且均無正當職業等
    情狀，本院認有保護管束之必要，因此於緩刑期內均付保護管束。
據上論斷，應依刑事訴訟法第三百六十八條，刑法第七十四條第一款、第九十三條第
一項判決如主文。
本案經檢察官王碧霞到庭執行職務。
中    華    民    國      九十      年      一      月      十八        日
                                  臺灣高等法院臺南分院刑事第四庭
                                      審判長法官  徐    財    福
                                            法官  蔡    崇    義
                                            法官  宋    明    蒼
右正本證明與原本無異。
如不服本判決，應於判決送達後十日內向本院提出上訴狀，其未敘述理由者並應於提
出上訴狀後十日內向本院補提理由書（應附繕本)。
                                      法院書記官  余    素    美
中    華    民    國      九十      年      一      月      十九        日
附錄法條：
刑法第二百十條：偽造、變造私文書，足以生損害於公眾或他人者，處五年以下有期
                徒刑。
刑法第二百十六條：行使第二百十條至第二百十五條之文書者，依偽造、變造文書或
                  登載不實事項或使登載不實事項之規定處斷。
刑法第二百二十條：在紙上或物品上之文字、符號、圖畫、照像，依習慣或特約，足
                  以為表示其用意之證明者，關於本章及本章以外各罪，以文書論
                  。
                  錄音、錄影或電磁紀錄，藉機器或電腦之處理所顯示之聲音、影
                  像或符號，足以為表示其用意之證明者，亦同。
                  稱電磁紀錄，指以電子、磁性或其他無法以人之知覺直接認識之
                  方式所製成之紀錄，而供電腦處理之用者。
刑法第三百三十九條：意圖為自己或第三人不法之所有，以詐術使人將本人或第三人
                    之物交付者，處五年以期徒刑、拘役或科或併科一千元以下罰
                    金。
                    以前項方法得財產上不法之利益或使第三人得之者亦同。前二
                    項之未遂犯罰之。
附表一
┌─┬──────┬────────┬─────────────────┐
│編│信用卡名稱  │  卡        號  │      發  卡  銀  行  名  稱      │
│號│            │                │                                  │
├─┼──────┼────────┼─────────────────┤
│一│荷商荷蘭銀行│00000000│NIPPON SHINPAN CO.,LTD.TOKYO      │
│  │ＶＩＳＡ卡  │00000000│JAPAN（日本）                     │
├─┼──────┼────────┼─────────────────┤
│二│荷商荷蘭銀行│00000000│BANK LEUMI LE-ISRAEL B.M.TEL AVIA │
│  │ＶＩＳＡ卡  │00000000│ISRAEL（以色列）                  │
├─┼──────┼────────┼─────────────────┤
│三│荷商荷蘭銀行│00000000│SANWA CARD CO.,LTD.TOKYO          │
│  │萬事達卡    │00000000│JAPAN（日本）                     │
├─┼──────┼────────┼─────────────────┤
│四│愛的世界    │00000000│JCB CO.,LTD.TOKYO                 │
│  │ＶＩＳＡ卡  │00000000│JAPAN（日本）                     │
└─┴──────┴────────┴─────────────────┘
┌─┬─────────┬────────────────┬──────┐
│五│慶豐商業銀行│00000000│MBNA AMERICA BANK,N.A. DELAWARE   │
│  │信用卡      │00000000│US（美國）                        │
├─┼──────┼────────┼─────────────────┤
│六│南山人壽保險│00000000│MJLLION CARD SERVICE CO.,LTD.     │
│  │信用卡      │00000000│JAPAN（日本）                     │
├─┼──────┼────────┼─────────────────┤
│七│美國銀行    │00000000│CHASE MANHATTAN BANK              │
│  │信用卡      │00000000│US（美國）                        │
├─┼──────┼────────┼─────────────────┤
│八│不詳        │00000000│UNIVERSAL BANK,NATIONAL ASSOCIATIO│
│  │            │00000000│N US（美國）                      │
└─┴──────┴────────┴─────────────────┘
附表二
┌─┬─────────┬────────────────┬──────┐
│編│  犯 罪 時 間     │      犯    罪    行    為      │備        註│
│號│                  │                                │            │
├─┼─────────┼────────────────┼──────┤
│一│八十九年五月八日  │乙○○持附表一編號八之偽造信用卡│偽造「陳愛華│
│  │                  │至嘉義市○○路六二九號「億開通民│」署名，商店│
│  │                  │營電信」，購買通訊器材二批，價格│存根聯二枚及│
│  │                  │分別為二萬四千七百元及二萬七千四│顧客存根聯二│
│  │                  │百元，並在二紙簽單上分別偽造「陳│枚。        │
│  │                  │愛華」署名二枚。                │            │
├─┼─────────┼────────────────┼──────┤
│二│八十九年五月九日  │乙○○持附表一編號八之偽造信用卡│偽造「陳愛華│
│  │                  │至嘉義市○○路六二九號「億開通民│」署名，商店│
│  │                  │營電信」，購買通訊器材一批，價格│存根聯一枚及│
│  │                  │均為三萬三千元，並在簽單上偽造「│顧客存根聯一│
│  │                  │陳愛華」署名一枚。              │枚。        │
└─┴─────────┴────────────────┴──────┘
┌─┬─────────┬────────────────┬──────┐
│三│八十九年五月十九日│甲○○持附表一編號六之偽造信用卡│偽造「陳怡靜│
│  │十一時十分許      │至彰化縣彰化市「金石堂書局」以一│」署名，商店│
│  │                  │千五百六十元購買書籍，並在簽單上│存根聯一枚及│
│  │                  │偽造「陳怡靜」署名一枚          │顧客存根聯一│
│  │                  │                                │枚。        │
├─┼─────────┼────────────────┼──────┤
│四│八十九年五月十九日│乙○○持附表一編號三之偽造信用卡│偽造「陳愛華│
│  │十一時二十二分許  │至彰化縣彰化市「金石堂書局」以二│」署名，商店│
│  │                  │百八十五元購買書籍，並在簽單上偽│存根聯一枚及│
│  │                  │造「陳愛華」之署名。            │顧客存根聯一│
│  │                  │                                │枚。        │
├─┼─────────┼────────────────┼──────┤
│五│八十九年五月十九日│甲○○持附表一編號五之偽造信用卡│偽造「陳怡靜│
│  │十二時四十八分許  │至彰化縣彰化市「儂儂內衣專賣店」│」署名，商店│
│  │                  │五千七百十元購買內衣書籍，並在簽│存根聯一枚及│
└─┴─────────┴────────────────┴──────┘
┌─┬─────────┬────────────────┬──────┐
│  │                  │單上偽造「陳怡靜」署名。        │顧客存根聯一│
│  │                  │                                │枚。        │
├─┼─────────┼────────────────┼──────┤
│六│八十九年五月十九日│甲○○持附表一編號五之偽造信用卡│偽造「陳怡靜│
│  │十三時十分許      │至彰化縣彰化市某餐廳用餐，消費九│」署名，商店│
│  │                  │百十元，並在簽單上偽造「陳怡靜」│存根聯一枚及│
│  │                  │署名。                          │顧客存根聯一│
│  │                  │                                │枚。        │
├─┼─────────┼────────────────┼──────┤
│七│八十九年五月十九日│甲○○持附表一編號五之偽造信用卡│偽造「陳怡靜│
│  │下午              │至彰化縣彰化市「聖發金銀珠寶有限│」署名，商店│
│  │                  │公司」以四萬二千四百元購買金飾，│存根聯一枚及│
│  │                  │並在簽單上偽造「陳怡靜」署名。  │顧客存根聯一│
│  │                  │                                │枚。        │
└─┴─────────┴────────────────┴──────┘
┌─┬─────────┬────────────────┬──────┐
│八│八十九年五月十九日│甲○○持附表一編號五之偽造信用卡│偽造「陳怡靜│
│  │下午              │至嘉義市○○路某金飾行以七萬八千│」署名，商店│
│  │                  │七百零五元購買金飾，並在簽單上偽│存根聯一枚及│
│  │                  │造「陳怡靜」署名。              │顧客存根聯一│
│  │                  │                                │枚。        │
├─┼─────────┼────────────────┼──────┤
│九│八十九年五月十九日│乙○○持附表一編號一之偽造信用卡│            │
│  │二十二時許        │在嘉義市○○路六二九號「億開通民│            │
│  │                  │營電信」，以三萬九千元購買通訊器│            │
│  │                  │材，尚未在簽單上簽名即為警查獲。│            │
└─┴─────────┴────────────────┴──────┘


司法院資訊處製作；財團法人民間司法改革基金會備份。
